【裁判字號】    95,訴,783
【裁判日期】    950516
【裁判案由】    毒品危害防制條例
【裁判全文】
臺灣板橋地方法院刑事判決               95年度訴字第783號
公  訴  人  臺灣板橋地方法院檢察署檢察官
被      告  乙○○
指定辯護人  本院公設辯護人  丙○○
上列被告因違反毒品危害防制條例案件，經檢察官提起公訴（95
年度偵字第2136號），本院判決如左：
    主  文
乙○○幫助施用第一級毒品，處有期徒刑參月，如易科罰金，以
參佰元折算壹日。
扣案之第一級海洛因貳包其內之第一級毒品海洛因（合計送驗淨
重零點肆公克）沒收銷燬之，其外包裝袋壹只（供盛裝粉末狀
海洛因者）沒收。扣案之電子磅秤壹台、NEC 牌行動電話壹支（
含SIM卡壹枚，門號為0000000000號）均沒收。
    事  實
一、乙○○明知海洛因係毒品危害防制條例所明定之第一級毒品
    ，不得持有、施用，竟因丁○○（施用毒品部分，現強制戒
    治中）欲施用海洛因，為苦無來源，乃於民國（下同）九十
    五年一月二十日上午二時四十八分五十秒以其所有之門號為
    0000000000號之行動電話連絡乙○○詢問是否能代為購買海
    洛因，乙○○則應允代覓賣家以協助丁○○取得海洛因，嗣
    乙○○覓得綽號「小雅」之賣家後乃於九十五年一月二十日
    下午三時三十八分二十七秒（起訴書誤載為為三十八分四十
    七秒，並經公訴人當庭改正）許，在台北縣三重市○○○路
    以其所有門號為0000000000號之行動電話傳送「你有要來嗎
    我在三重有不錯的」表示找到毒品貨源訊息之簡訊至丁○○
    之0000000000號行動電話，丁○○收受簡訊立即發簡訊予乙
    ○○表示如沒有事可以前往，嗣因「小雅」因故無法前往三
    重市，乙○○乃以其前開行動電話撥打「小雅」0000000000
    之行動電話與之聯絡購買海洛因事宜，隨即於同日下午五時
    四十八分十六秒再以其行動電話另約丁○○至台北縣三重市
    ○○○路之夜市旁見面，丁○○乃請甲○○（施用毒品部分
    另案偵辦）開車一同前往三重市○○○路夜市與乙○○見面
    ，雙方碰面後乙○○告以新台幣（下同）一萬元可購得零點
    九公克（即四分之一錢）之海洛因，乙○○竟基於幫助丁○
    ○施用第一級毒品海洛因之犯意，由伊出面向姓名、年籍不
    詳綽號「小雅」之女子購買海洛因，並撥打「小雅」000000
    0000之行動電話並與之約定在台北縣板橋市○○路○段與中
    山路口之「大台北保齡球館」見面交易後，乙○○便與丁○
    ○一同乘坐甲○○所駕駛之自小客車前往「大台北保齡球館
    」，抵達保齡球館前丁○○先行將一萬元交付乙○○，乙○
    ○等人於同日下午八時三十許到達前開保齡球館後，「小雅
    」坐進該車後座，乙○○遂將一萬元當著丁○○之面交予「
    小雅」，「小雅」則交付一點二公克之海洛因，並由乙○○
    將該海洛因提交坐在前座之丁○○驗貨，丁○○表示可以後
    ，「小雅」向乙○○等人說多退少補後即先行下車離去，使
    得丁○○以一萬元之代價購得海洛因，乙○○等人取得海洛
    因後，便一同趨車前往台北縣板橋市○○路二百三十七之十
    號龍義宮內乙○○取出其所有之電子磅秤一個秤量海洛因重
    量，經測得一點二公克，乙○○乃以「小雅」交付之分裝袋
    將海洛因分裝成零點九公克、零點三公克各一包，並預備將
    該多出來的零點三公克海洛因日後交還「小雅」，乙○○等
    人隨即在龍義宮現場將已分裝成零點九公克的塊狀海洛因，
    撥下一小塊，弄成粉末，丁○○進而以香煙沾該海洛因點燃
    香煙而施用第一級毒品海洛因，隨後乙○○取出其所有之分
    裝袋一只，將用剩的粉末狀海洛因裝成一包，連同撥下一小
    塊後所剩之零點柒公克塊狀海洛因一包一併交予丁○○，此
    時乙○○向丁○○表示此筆交易伊並未獲利，乃要求丁○○
    能給伊少許海洛因供伊施用，丁○○應允後將之先前施用後
    所餘粉末狀海洛因一包交付予乙○○，未幾乃遭員警於龍義
    宮當場查獲，並在乙○○之隨身皮包內扣得電子磅秤一台，
    海洛因二包（一包為塊狀、一包為粉末狀，共送驗淨重零點
    四三公克，空包裝共重零點三八）、注射針筒二支（已用過
    ）、乙○○所有供連絡用之NEC 牌行動電話一支（含SIM 卡
    壹枚，門號為0000000000號）、新台幣五百元及在丁○○之
    身上扣得甫購得之海洛因一包（塊狀，送驗淨重零點七公克
    ）、注射針筒二支及其所有之NOKIA 牌行動電話一支（含
    SIM 卡壹枚，門號為0000000000號）等物。
二、案經台北縣政府警察局海山分局報告臺灣板橋地方法院檢察
    署檢察官偵查起訴。
    理  由
壹、證據能力部分：
    按「被告以外之人於審判外之言詞或書面陳述，除法律有規
    定者外，不得作為證據」，刑事訴訟法第一五九條第一項定
    有明文，此即學理上所稱「傳聞證據排除法則」。依上開法
    律規定，傳聞證據原則上固無證據能力，但如法律別有規定
    者，即例外認有證據能力。又被告以外之人於審判外之陳述
    ，雖不符同法第一五九條之一至第一五九條之四之規定，但
    經當事人於審判程序同意作為證據，法院審酌該言詞陳述或
    書面陳述作成時之情況，認為適當者，亦得為證據；當事人
    、代理人或辯護人於法院調查證據時，知有第一五九條第一
    項不得為證據之情形，而未於言詞辯論終結前聲明異議者，
    視為有前項之同意，此據同法第一五九條之五規定甚明。鑒
    於採用傳聞證據排除法則之重要理由之一，係因傳聞證據未
    經當事人之反詰問予以覈實，若當事人願放棄對原供述人之
    反對詰問時，原則上即可承認該傳聞證據之證據能力，而揆
    諸我國刑事訴訟法第一五九條之五之立法理由，除參照前述
    傳聞證據排除法則之基本法理外，亦參考日本刑事訴訟法第
    三二六條之立法例，查日本刑事審判實務之運作，有關檢察
    官及被告均同意作為證據之傳聞書面材料或陳述，可直接援
    引該國刑事訴訟法第三二六條作為傳聞例外之法律依據，僅
    在檢察官與被告不同意之情況下，乃須根據其他傳聞例外規
    定俾以斟酌該等書面材料或陳述是否具有證據能力，在當事
    人間無爭執之案件中，傳聞證據基本上均可依據前引規定提
    出於法院使用。職是之故，我國刑事訴訟法第一五九條之五
    之適用應可作同上之解釋。經查，本判決後開所引用之各該
    被告以外之人於審判外之陳述（包括書面陳述），對本件各
    該被告而言，固皆屬傳聞證據，惟各該被告就前揭審判外陳
    述之證據能力，於本院準備程序及審判期日時均表示具有證
    據能力；而公訴檢察官及被告乙○○之辯護人雖知上開證據
    資料為傳聞證據，但於本院準備程序及審判期日中則表示無
    意見而不予爭執，且迄至言詞辯論終結前亦未再聲明異議。
    本院審酌上開證據資料製作時之情況，尚查無違法不當及證
    明力明顯過低之瑕疵，亦認為以之作為證據應屬適當，故揆
    諸前開法律規定與說明，爰逕依刑事訴訟法第一五九條之五
    規定，認前揭證據資料均例外有證據能力。
貳、認定事實之理由
一、上開事實，業據被告乙○○於本院審理中自承無訛，核與證
    人丁○○其於警詢中所證：「要向她購買新台幣一萬元的海
    洛因，她說他身上沒有，但可以幫我調」、「（被告）對我
    說他都沒賺，所以要向我抽一些海洛因，所以我倒了約零點
    二公克的海洛因給乙○○」、「是在拿到海洛因，她才主動
    向我開口要的」等語（見偵卷第十二、十三頁）及本院審理
    中並證稱：「（九十五年一月二十日上午二時四十八分五十
    秒你有無打電話給被告？）有，我請被告幫我調海洛因。」
    、「（你為何會打電話給被告說你要調貨呢？）當時想要吸
    食海洛因。」、「（知否被告是在賣海洛因的？還是自己有
    在吃？）因為被告認識的朋友比較多，可能可以調得到貨。
    我自己沒有門路購得海洛因。我找不到門路。」、「（你們
    一起去找他朋友要拿海洛因之前，你有無問海洛因的價錢如
    何計算？）因為我身上只有一萬元，就拜託他幫我調一萬元
    的海洛因」、「（你有無跟被告講說，你幫我調貨，有無向
    被告講說要給被告什麼好處、報酬？）事前都沒有講」、「
    （被告有無跟你說為何要這海洛因？）人家幫我們調東西，
    我們就給他一點而已。」等語（見本院審理筆錄第三至七頁
    ）所證大致相符。並有被告所用之行動電話通聯紀錄一份及
    證人丁○○之行動電話內收發簡訊之備份內容之勘驗筆錄及
    翻攝照片在卷可佐，以及自被告身上扣得之第一級毒品海洛
    因二包（一包為塊狀、一包為粉末狀，共送驗淨重零點四三
    公克，空包裝共重零點三八）、電子磅秤一台、乙○○所有
    供連絡用之NEC 牌行動電話一支（含SIM 卡壹枚，門號為
    0000000000 號）及在丁○○之身上扣得海洛因一包（塊狀
    ，送驗淨重零點七公克）及其所有之NOKIA 牌行動電話一支
    （含SIM 卡壹枚，門號為0000000000號）扣案可資佐證，而
    該扣案之塊狀物或粉末，經送法務部調查局鑑定結果確均含
    有第一級毒品海洛因成分，有該局出具之九十五年三月十六
    日調科壹字第○六○○一一三三一、000000000號
    鑑定報告書二紙在卷可參，又證人丁○○於被告代為購得該
    海洛因後確有施用該第一級毒品海洛因之行為，業據其於本
    院審理中證述明白，且其為警查獲後所採之尿液經送驗結果
    呈鴉片類陽性反應，此有台灣檢驗科技股份有限公司九十五
    年一月二十七日濫用藥物尿液檢驗報告一紙在卷可參，且證
    人丁○○亦因該次施用第一級毒品海洛因之行為，經檢察官
    偵查後併台灣板橋地方法院檢察署九十五年毒偵字二八四三
    號毒品案件終結之事實，並有臺灣高等法院被告前案紀錄表
    一件在卷可稽。綜上足認被告前開所供，與事實相符。本件
    事證明確，被告犯行堪以認定。
三、核被告乙○○所為，係犯刑法第三十條第一項，毒品危害防
    制條例第十條第一項之幫助施用第一級毒品罪。被告幫助施
    用前持有海洛因之低度行為，為幫助施用之高度行為所吸收
    ，不另論罪。又被告幫助施用第一級毒品犯行部分，係屬幫
    助犯，爰依刑法第三十條第二項規定減輕其刑。又幫助犯係
    指幫助他人犯罪者，即以正犯犯罪為要件，至該他人（正犯
    ）事後是否受刑罰執行，並不影響幫助犯之成立，即施用毒
    品者，雖受觀察勒戒後，無繼續施用毒品傾向，應予不起訴
    處分，惟此係讓具有成癮性之行為人有戒斷自新機會所設，
    尚未改變施用毒品之犯罪本質，則施用毒品者犯後雖僅受觀
    察勒戒，幫助施用者仍具幫助他人犯罪之行為屬性，不受正
    犯犯後觀察勒戒結果影響，否則幫助他人施用毒品之行為，
    行為本質相同，是否受追訴處罰，卻將取決於正犯為一犯或
    二犯等個人因素而不同，自有未合且非公平；且至刑法所定
    刑之加重或減輕，均指法定刑而言，且幫助犯之處罰，僅得
    按正犯之刑減輕之（刑法第三十條第二項），並非絕然附屬
    正犯所受宣告之刑罰，是施用毒品正犯雖觀察勒戒後獲不起
    訴處分，仍無礙依施用毒品罪所定之刑對幫助犯加以處罰（
    最高法院九十二年台上字第一四四號判決意旨參照），是證
    人丁○○此次施用毒品海洛因之行為，固因其前因施用毒品
    案正接受強制戒治中，檢察官乃將本次施用第一級毒品之行
    為併該毒品案件而終結，惟揆諸前揭最高法院判決意旨，顯
    無礙於被告幫助施用第一級毒品罪之成立及處罰，併此敘明
    。公訴意旨雖以：被告係基於販賣第一級毒品海洛因之犯意
    ，於九十五年一月二十日下午十五時三十八時二十七秒許，
    在其位於臺北縣三重市○○○路，以其所使用之門號000
    0000000號行動電話傳送含有販賣毒品訊息之簡訊至
    丁○○所使用之0000000000號行動電話，再「小
    雅」聯絡向其調貨後，以零點九公克一萬元之代價，販賣海
    洛因予丁○○，因認被告連續涉犯毒品危害防制條例第四條
    第一項之販賣第一級毒品罪嫌。惟按犯罪事實應依證據認定
    之，無證據不得認定犯罪事實，刑事訴訟法第一百五十四條
    第二項定有明文。又事實之認定，應憑證據，如未能發現相
    當之證據，或證據不足以證明，自不能以推測或擬制之方法
    ，為裁判之基礎 (最高法院四十年台上字第八十六號判例意
    旨、六十九年台上字第一五三一號判例意旨參照)。 公訴人
    認被告涉犯上開罪嫌，無非係以證人丁○○於警詢時及偵查
    中陳述及通聯紀錄一份，為其主要論據。訊據被告否認有何
    販賣第一級毒品犯行，並辯稱伊係幫證人丁○○調貨，並沒
    有賺錢另外扣案的五百元係伊「小雅」借的，不是報酬等語
    。經查，固然證人丁○○於九十五年一月二十一日警詢時係
    供稱：我是於二十日下午十八時四十分許撥打乙○○行動電
    話0000000000號，要向她購買新台幣一萬元的海
    洛因，她回答說他身上沒有，可以幫我調等語，又於偵查陳
    稱：昨天九十五年一月二十日下午四點左右，王傳簡訊到我
    的0000000000號手機中，內容大致「我這邊有好
    的東西，現在過來找我」，這意思應該是她那邊有海洛因要
    賣我等語，然審諸證人丁○○所供一則以被告可幫忙調貨，
    一則以被告有海洛因要賣予證人丁○○，是其前後所供語意
    不相一致，是否得據此認定被告有販賣海洛因之犯意，本屬
    有疑，且依證人丁○○所供海洛因之交易過程，係被告聯絡
    賣主「小雅」後，被告與證人丁○○一同前往交易，而由被
    告出面與「小雅」在車內後座交易海洛因，然當時證人丁○
    ○即在同車前座觀看，並由被告轉交「小雅」所交付之海洛
    因予證人丁○○審視後表示意見始銀貨兩訖，「小雅」並當
    場表示多退少補，此見諸證人丁○○於本院審理中之證述自
    明，顯見本件海洛因之交易其價格之決定、價金之收取及買
    受與否均取決於「小雅」及證人丁○○二人間之決意，被告
    就該海洛因之買賣並非居於主導之地位而僅係居中連絡之角
    色，公訴人以被告有代收貨款在先，後再經手交付海洛因予
    證人，乃認被告有販賣海洛因之行為，似嫌率斷，再者，被
    告堅決否認於本件海洛因之交易中獲得利益，而證人丁○○
    於本院審理中亦一再證稱係伊請被告幫忙找海洛因來源，且
    事先並未與被告約定報酬，復無証據證明被告係意在協助「
    小雅」販賣海洛因而從中牟利。況證人丁○○於本院審理時
    之證述，已對其於警詢、偵查所謂給予少許海洛因予被告之
    原因，做進一步釋明，為交易完成後被告始起意向證人丁○
    ○索討海洛因施用，自無從以證人丁○○於警詢及偵查中之
    部分證述，而為不利被告之認定。此外，亦無積極證據足資
    證明丁○○與被告之朋友「小雅」買賣第一級毒品海洛因前
    ，被告代為聯絡即有因此從中牟利之事實。又前開通聯紀錄
    及簡訊內容，固足以證明被告確有與丁○○及「小雅」間多
    次通訊，惟從九十五年一月二十日當日通聯之順序可知本件
    交易先肇因於丁○○與被告聯絡請求被告代為調貨（海洛因
    ），然後才有被告與「小雅」聯絡並與之約定交易地點之情
    ，顯見被告並非受「小雅」之託販賣海洛因，而係受丁○○
    之請始有與賣方「小雅」聯絡之舉，且證人丁○○亦坦認通
    話內容係請被告幫忙找海洛因來源，綜此，自難以被告有聯
    絡「小雅」，與轉手毒品及貨款，遽以推測或擬制被告有販
    賣海洛因與證人丁○○之犯行，依前揭法條及判例意旨說明
    ，尚不足以證明被告有販賣第一級毒品之犯行。公訴人以被
    告涉有販賣第一級毒品之行為，容有未合，然此事實與幫助
    丁○○施用第一級毒品犯行，僅係被告有無與「小雅」共同
    營利意圖之區別，社會基本事實同一，應予變更起訴法條如
    上，附此敘明。爰審酌被告犯罪之動機、目的、手段、犯罪
    所生之危害及犯後態度良好等一切情狀，量處如主文所示之
    刑，並諭知易科罰金之折算標準，以示懲儆。
四、扣案之海洛因二包（一包為塊狀、一包為粉末狀，共送驗淨
    重零點四三公克，空包裝共重零點三八），既屬第一級毒品
    ，爰依毒品危害防制條例第十八條第一項前段規定，均併予
    宣告沒收銷燬之（惟鑑驗耗用之毒品部分，既已滅失，自毋
    庸宣告沒收銷燬）；至該海洛因二包之外包裝，固係用於包
    裹毒品，防其裸露、潮濕，便於攜帶施用，係其供幫助施用
    毒品所用之物，惟僅該包裏粉末狀海洛因之外包裝袋一只，
    係被告所有，此據被告於本院審理時供明在卷，爰僅就該只
    外包裝袋依刑法第三十八條第一項第二款規定，亦併予宣告
    沒收，另一只外包裝不另為沒收之諭知，併此說明。扣案之
    NEC 牌行動電話一支（含SIM 卡壹枚，門號為0000000000號
    ）、電子磅秤一台，是被告所有供連絡證人及「小雅」所用
    以及供秤量交易之海洛因所用，業據被告陳明在卷，均為供
    本件犯罪所用之物，爰依法併予宣告沒收。至扣案之注射針
    筒二支（已用過），為被告所有，供其施用毒品所用之物，
    業據被告供明在卷，故與被告本案犯行無關，爰不在本案宣
    告刑項下併予宣告沒收，附此敘明。另扣案之新台幣五百元
    ，被告否認係本件犯罪所得之物，亦無證據證明為本件犯罪
    所得之物，非刑法第三十八條第一項所列得為沒收之物，爰
    不另為沒收之諭知，併疑說明。至自證人丁○○身上扣得之
    海洛因一包（塊狀，送驗淨重零點七公克）、注射針筒二支
    ，均係證人丁○○涉犯施用第一級毒品犯罪之重要證物，宜
    由丁○○所犯他案中處理，爰不再本件宣告刑項為沒收銷燬
    及沒收之諭知，扣案證人丁○○所有之NOKIA 牌行動電話一
    支（含SIM 卡壹枚，門號為0000000000號），亦非被告有所
    有及供本件犯罪所用，自無庸於本案為沒收之諭知，附此敘
    明。
據上論斷，應依刑事訴訟法第二百九十九條第一項前段、第三百
條，毒品危害防制條例第十條第一項、第十八條第一項段，刑法
第十一條前段、第三十條第一項、第二項、第四十一條第一項前
段、第三十八條第一項第二款、罰金罰鍰提高標準條例第二條，
判決如主文。
本案經檢察官侯名皇到庭執行職務。
中    華    民    國    95    年    5     月    16    日
                  刑事第二庭  審判長法  官   李釱任
                                    法  官   高玉舜
                                    法  官   徐子涵
以上正本證明與原本無異
如不服本判決應於送達後10日內向本院提出上訴狀
                                書記官  陳秀慧
中    華    民    國    95    年    5     月    17    日
附錄本案論罪科刑法條全文：
毒品危害防制條例第10條
施用第一級毒品者，處 6 月以上 5 年以下有期徒刑。


司法院資訊處製作；財團法人民間司法改革基金會備份。
